臺灣臺中地方法院刑事判決
111年度金訴字第269號
公  訴  人  臺灣臺中地方檢察署檢察官
被      告  張維唐



上列被告因洗錢防制法等案件，經檢察官提起公訴（111年度偵
字第1681號），本院判決如下：
    主    文
丙○○幫助犯洗錢防制法第十四條第一項之一般洗錢罪，處有期徒
刑肆月，併科罰金新臺幣伍仟元，罰金如易服勞役，以新臺幣壹
仟元折算壹日。
    犯罪事實
一、丙○○因急用金錢，於手機簡訊中見有貸款訊息，遂以通訊軟
    體LINE與真實姓名年籍不詳、暱稱「家琮Jerry」（無法證
    明為未成年人，下稱「家琮Jerry」）之人聯繫。其明知一
    般人在正常情況下，均得自行申辦金融帳戶領得存摺、金融
    卡（含密碼）使用，並無特定身分之限制，若非欲隱匿個人
    身分，並無使用他人帳戶之必要，且邇來詐欺案件猖獗，多
    利用人頭帳戶以規避查緝，而金融帳戶攸關個人債信及資金
    調度，茍任意交付金融帳戶存摺、金融卡（含密碼）予他人
    ，該帳戶可能作為對方收受、提領詐欺犯罪所得使用，對方
    提領後會產生遮斷金流以逃避國家追訴、處罰之效果，在預
    見提供自己帳戶供他人使用，可能遭他人利用於遂行詐欺取
    財及一般洗錢之犯罪使用，而該詐欺取財及洗錢結果之發生
    並不違背其本意之情況下，基於幫助詐欺取財及幫助洗錢之
    不確定犯意，於民國110年8月5日某時，在某超商，以宅配
    寄送之方式，將其向玉山商業銀行申請之帳號000-00000000
    00000號帳戶（下稱玉山銀行帳戶）之存摺、金融卡（含密
    碼）寄交予真實姓名不詳之詐欺者使用，容任不詳詐欺之人
    藉以遂行詐欺取財及洗錢犯罪。而該詐欺集團成員即共同意
    圖為自己不法之所有，並基於詐欺取財之犯意聯絡，於110
    年8月11日下午3時52分許，假冒甲○○之侄兒撥打電話予甲○○
    ，向甲○○佯稱：需款孔急云云，致甲○○陷於錯誤，於110年8
    月11日上午11時57分許，在新竹市東區建中一路之建中郵局
    ，臨櫃匯款新臺幣（下同）10萬元至張維堂之玉山銀行帳戶
    內，旋即為犯罪集團成員提領一空。嗣經甲○○覺察受騙，始
    報警查獲。
二、案經甲○○訴由臺中市政府警察局烏日分局報告臺灣臺中地方
    檢察署檢察官偵查起訴。
    理    由
壹、程序部分：
一、按被告以外之人於審判外之陳述雖不符刑事訴訟法第159 條
    之1 至之4 等4 條之規定，而經當事人於審判程序同意作為
    證據，法院審酌該言詞陳述或書面陳述作成時之情況，認為
    適當者，亦得為證據；當事人、代理人或辯護人於法院調查
    證據時，知有刑事訴訟法第159 條第1 項不得為證據之情形
    ，而未於言詞辯論終結前聲明異議者，視為有前項之同意，
    同法第159條之5定有明文。本案判決下列所引用被告丙○○以
    外之人於審判外之陳述，屬傳聞證據，惟被告於本院準備程
    序表示同意作為證據（參本院卷第41頁），本院審認上開證
    據作成時之情況，應無違法取證或不當情事，與本案待證事
    實間復具有相當之關聯性，以之作為證據應屬適當，依刑事
    訴訟法第159條之5規定，自有證據能力。
二、本案判決以下引用之非供述證據，並無刑事訴訟法第 159條
    第 1項規定傳聞法則之適用，經本院審理時依法踐行調查證
    據程序，與本案待證事實具有自然之關聯性，且無證據證明
    係公務員違法取得之物，依法自得作為證據。
貳、實體部分：
一、訊據被告固坦承確有申設上開玉山銀行帳戶，並將上開帳戶
    交予他人使用等節，然矢口否認有何幫助詐欺及幫助洗錢之
    犯行，辯稱：伊從社群軟體臉書想借錢，伊是依照對方的指
    示操作，因此將帳戶交給「家琮Jerry」。伊之前也曾經在
    網路上以相同方式借到錢，因此本次才會相信對方，但被騙
    了云云。惟查：
(一)被告將上開帳戶交予他人使用，嗣有告訴人甲○○於上揭時間
    將款項匯入被告所有玉山銀行帳戶等節，業據被告自承在卷
    （參本院卷第40頁），核與證人即告訴人甲○○證述相符（參
    偵卷第11至13頁），並有玉山銀行集中管理部110年9 月29
    日玉山個(集)字第1100087233號函-開戶基本資料及歷史交
    易明細、對話紀錄、臺中市政府警察局烏日分局溪南派出所
    受（處）理案件證明單、被告帳戶個資檢視、新竹市警察局
    第二分局埔頂派出所受理各類案件紀錄表、新竹市警察局第
    二分局埔頂派出所受（處）理案件證明單、內政部警政署反
    詐騙諮詢專線、新竹市警察局第二分局埔頂派出所受理詐騙
    帳戶通報警示簡便格式表、金融機構聯防機制通報單、郵政
    跨行匯款申請書、統一速達股份有限公司111年7月12日函等
    在卷可稽（參偵卷第17至24、27、37至55頁，本院卷第57頁
    ），是詐欺集團之不詳成員確有利用被告所有之上開帳戶，
    遂行詐欺取財既遂之事實，堪予認定。
(二)按金融帳戶為個人之理財工具，而政府開放金融業申請設立
    後，金融機構大量增加，一般民眾皆可以存入最低開戶金額
    之方式自由申請開設金融帳戶，並無任何特殊之限制，因此
    一般人申請存款帳戶極為容易而便利，且得同時在不同金融
    機構申請多數存款帳戶使用，並無使用他人帳戶之必要，此
    為一般日常生活所熟知之常識，故除非充作犯罪使用，並藉
    此躲避警方追緝，一般正常使用之存款帳戶，並無向他人租
    用或購買帳戶存摺及提款卡之必要。何況，金融存款帳戶攸
    關存戶個人財產權益之保障，專屬性甚高，衡諸常理，若非
    與本人有密切關係，不可能提供個人帳戶供他人使用，縱有
    交付個人帳戶予他人使用之特殊情形，亦必會先行瞭解他人
    使用帳戶之目的始行提供，參以坊間報章雜誌及其他新聞媒
    體，對於以簡訊通知中獎、刮刮樂、假中獎真詐財或其他類
    似之不法犯罪集團，經常利用大量收購之他人存款帳戶，以
    隱匿其等詐欺取財犯罪之不法行徑，規避執法人員之查緝，
    並掩飾、確保因自己犯罪所得之財物，類此在社會上層出不
    窮之案件，亦多所報導及再三披露，是避免此等專屬性甚高
    之物品被不明人士利用為與財產有關之犯罪工具，亦應為一
    般生活認知所應有之認識，被告係智力成熟之成年人，應可
    預見將自身金融帳戶交付他人使用之工作內容存有非法之疑
    慮，且被告亦自承之前於網路上借款時，不需要交付帳戶等
    語（參本院卷40頁），被告應可預見此次借款對方要求交付
    帳戶，被告將其帳戶交付後，可能遭不法使用，被告主觀上
    具有縱使該他人於取得上開帳戶資料後，自行或轉交他人持
    以實施犯罪，作為向被害人施以詐欺取財犯行供匯款之用，
    並藉此方式產生遮斷金流之效果，亦不違背其本意之不確定
    故意至明。
(三)被告雖以前詞置辯，然被告亦於本院審理時自承：伊先前在
    網路有借到錢，但該次借錢沒有將帳戶交給他人等語，業如
    前述，足見被告知悉向他人借款無須將帳戶交予他人即能取
    得所貸款項。又被告另辯稱對方並未告知帳戶交出去是要作
    假，而是稱要美化帳戶云云，然所謂美化帳戶即製造原非被
    告帳戶內之金流，實與作假無異，無論對方以何原因表示要
    美化帳戶而要求被告交出帳戶，被告均可預見是在帳戶內做
    一定程度之造假，亦即有從事非法行為之可能，且被告將帳
    戶交付後，若對方拿其帳戶作詐欺使用，被告亦無法為任何
    防止之舉措，且對此後果並非無法預見，卻在無任何可確保
    上開帳戶不淪為詐欺取財犯罪所用之情況下，仍寄交存摺及
    金融卡，自可彰顯其縱使該帳戶淪為詐欺犯罪工具亦不違背
    其本意之容任心理，而有幫助犯詐欺取財之不確定故意，被
    告前開抗辯，應無可採。
(四)綜上所述，本案事證明確，被告上開所辯，均屬事後卸責之
    詞，被告犯行洵堪認定，應予依法論科。
二、論罪科刑：
(一)按刑法第30條之幫助犯，係以行為人主觀上有幫助故意，客
    觀上有幫助行為，即對於犯罪與正犯有共同認識，而以幫助
    意思，對於正犯資以助力，但未參與實行犯罪之行為者而言
    。幫助犯之故意，除需有認識其行為足以幫助他人實現故意
    不法構成要件之「幫助故意」外，尚需具備幫助他人實現該
    特定不法構成要件之「幫助既遂故意」，惟行為人只要概略
    認識該特定犯罪之不法內涵即可，無庸過於瞭解正犯行為之
    細節或具體內容。此即學理上所謂幫助犯之「雙重故意」。
    金融帳戶乃個人理財工具，依我國現狀，申設金融帳戶並無
    任何特殊限制，且可於不同之金融機構申請多數帳戶使用，
    是依一般人之社會通念，若見他人不以自己名義申請帳戶，
    反而收購或借用別人之金融帳戶以供使用，並要求提供提款
    卡及告知密碼，則提供金融帳戶者主觀上如認識該帳戶可能
    作為對方收受、提領特定犯罪所得使用，對方提領後會產生
    遮斷金流以逃避國家追訴、處罰之效果，仍基於幫助之犯意
    ，而提供該帳戶之提款卡及密碼，以利洗錢實行，仍可成立
    一般洗錢罪之幫助犯。經查，被告提供上開帳戶提款卡及密
    碼予他人，且被告能預見提供金融帳戶資料予他人，可能使
    詐欺集團利用他人之金融帳戶而詐欺取財、幫助掩飾或隱匿
    重大犯罪所得財物，藉之產生遮斷金流以逃避國家追訴、處
    罰之效果。是核被告所為，係犯刑法第30條第1項前段、第3
    39條第1項之幫助詐欺取財罪，及刑法第30條第1項前段、洗
    錢防制法第14條第 1項之幫助一般洗錢罪。
(二)被告以一提供上開帳戶之幫助行為，同時觸犯幫助詐欺取財
    及幫助洗錢之罪名，依刑法第55條規定，為想像競合犯，應
    從一重之幫助洗錢罪處斷。
(三)被告本案僅係幫助他人實行洗錢犯行，為幫助犯，應依刑法
    第30條第2項規定減輕其刑。
(四)爰以行為人之責任為基礎，併審酌被告：1.明知社會上以各
    種方式詐財之歪風猖獗，且不法份子多借用人頭帳戶致警方
    追緝困難，又詐欺事件層出不窮、手法日益翻新，政府及相
    關單位無不窮盡心力追查、防堵，而大眾傳播媒體更屢屢報
    導民眾被詐欺之新聞，被告竟仍提供上開帳戶提款卡（含密
    碼）予他人供作詐欺取財存、提款工具，並藉此方式產生遮
    斷金流之效果，法治觀念淡薄，復造成遭受詐騙告訴人追索
    無門，致使憑藉詐欺取財之不法份子氣焰更張，得以更肆無
    忌憚持續實行犯罪，所為應予非難；2.犯後否認犯行，尚未
    與告訴人甲○○達成和解；3.兼衡其犯罪之動機、目的、手段
    、告訴人甲○○遭詐騙匯入被告上開帳戶內之金額，暨其自述
    高職畢業之智識程度，從事砂石行工作，月收入約新臺幣3
    至4萬元，須扶養父母（參本院卷第77頁）等一切情狀，量
    處如主文所示之刑，併就罰金部分諭知易服勞役之折算標準
    。
據上論斷，應依刑事訴訟法第299條第1項前段，洗錢防制法第14
條第1項，刑法第11條前段、第30條第1項前段、第2項、第339條
第1項、第55條、第42條第3項前段，刑法施行法第1條之1第1項
，判決如主文。
本案經檢察官張文傑提起公訴，檢察官乙○○到庭執行職務。 
中　　華　　民　　國　　111 　年　　9 　　月　　14　　日
                  刑事第十九庭  審判長法  官  李昇蓉
　　　　　　　　　                    法  官  張美眉
　　　　　　　　　                    法  官  李依達
以上正本證明與原本無異。
如不服本判決應於收受判決後20日內向本院提出上訴書狀，並應
敘述具體理由；其未敘述上訴理由者，應於上訴期間屆滿後20日
內向本院補提理由書（均須按他造當事人之人數附繕本）「切勿
逕送上級法院」。
告訴人或被害人如不服判決，應備理由具狀向檢察官請求上訴，
上訴期間之計算，以檢察官收受判決正本之日起算。
                                      書記官  蘇文熙
中　　華　　民　　國　　111 　年　　9 　　月　　14　　日
附錄本案論罪科刑法條：
中華民國刑法第30條
幫助他人實行犯罪行為者，為幫助犯。雖他人不知幫助之情者，
亦同。
幫助犯之處罰，得按正犯之刑減輕之。
洗錢防制法第14條
有第二條各款所列洗錢行為者，處7年以下有期徒刑，併科新臺
幣5百萬元以下罰金。
前項之未遂犯罰之。
前二項情形，不得科以超過其特定犯罪所定最重本刑之刑。
中華民國刑法第339條
意圖為自己或第三人不法之所有，以詐術使人將本人或第三人之
物交付者，處5年以下有期徒刑、拘役或科或併科50萬元以下罰
金。
以前項方法得財產上不法之利益或使第三人得之者，亦同。
前二項之未遂犯罰之。